臺灣臺南地方法院刑事判決
109年度交訴字第202號
公  訴  人  臺灣臺南地方檢察署檢察官
被      告  胡振隆


上列被告因公共危險案件，經檢察官提起公訴（109 年度偵字第
12023 號），本院判決如下：
    主  文
胡振隆犯肇事致人傷害逃逸罪，處有期徒刑陸月。
    事  實
一、胡振隆於民國109 年6 月5 日下午1 時49分許，駕駛車牌號
    碼000-0000號自用小客車，（下稱A 車），沿臺南市東區大
    同路2 段由南往北方向行駛，行經臺南市○區○○路0 段000 
    號前時，本應注意變換車道時，應讓直行車先行，並注意安
    全距離，而依當時天候晴、日間自然光線、柏油路面乾燥無
    缺陷、無障礙物、視距良好等客觀情形，並無不能注意之情
    事，竟疏未讓直行車先行，亦未保持安全距離，驟然自外側
    快車道右偏駛入機慢車優先車道，適有嚴佳佳駕駛車牌號碼
    000-0000號普通重型機車（下稱B 車）沿同向機慢車優先車
    道直行駛來，見狀閃避不及，A 車之右前車門因此擦撞B 車
    之左側車身，並致嚴佳佳受有手肘、膝部挫傷等傷害（胡振
    隆所涉過失傷害部分，業經為不起訴之處分）。詎胡振隆於
    肇事後，知悉嚴佳佳可能因上開碰撞事故受有傷害，竟仍基
    於縱使肇事逃逸亦不違背其本意之未必故意，未停留現場下
    車查看，未徵得嚴佳佳之同意，亦未對嚴佳佳施予其他必要
    之救護或報警處理，即逕自駕駛A 車闖越路口紅燈離開現場
    而逃逸。嗣經警據報處理後，始循線查悉上情。
二、案經嚴佳佳訴由臺南市政府警察局第一分局報告臺灣臺南地
    方檢察署檢察官偵查起訴。
    理  由
壹、程序事項：
一、本案認定事實所引用之卷內被告以外之人於審判外之陳述，
    除原已符刑事訴訟法所定傳聞例外規定而得作為證據外，檢
    察官、被告胡振隆於本院準備程序時，均同意其有作為本案
    證據之證據能力（本院卷第32頁至第35頁），本院審酌前揭
    陳述作成之程序並無違法，與本案之待證事實均具有關聯性
    ，且尚無違法不當及證明力明顯過低之瑕疵，而認為以之作
    為證據應屬適當，是本案有關被告以外之人於審判外陳述之
    供述證據，依刑事訴訟法第159 條之5 第1 項規定，均有證
    據能力。
二、至於卷內所存經本院引用之非供述證據部分，與本件待證事
    實間均具有關聯性，且無證據證明係公務員違背法定程序所
    取得，依刑事訴訟法第158 條之4 之反面解釋，自有證據能
    力。
貳、實體事項：
一、認定事實所憑之證據及理由：
　㈠訊據被告固坦承有於上揭時間、地點，因其駕駛A 車之過失
    行為，與告訴人嚴佳佳駕駛之B 車發生碰撞，致告訴人受有
    前揭傷害，惟矢口否認有何肇事逃逸犯行，辯稱：告訴人是
    從後面撞到我，我有重聽，加上A 車隔音效果比較好，我沒
    有聽到、看到或感覺到碰撞，所以不知道有事故發生，才沒
    有停留在現場。擦撞後，前方路口號誌還是黃燈時，我已進
    入該路口，不是闖越紅燈逃逸等語。
　㈡經查，前揭被告坦認之事實，業據被告供承在卷（警卷第1 
    頁至第4 頁，偵卷第18頁至第21頁，本院卷第37頁至第38頁
    、第71頁至第72頁），核與證人即告訴人於警詢、偵訊之證
    述情節大致相符（警卷第5 頁至第8 頁，偵卷第17頁至第18
    頁），並有道路交通事故現場圖、調查報告表㈠、㈡、A 車之
    車輛詳細資料報表、告訴人提出之臺南市立醫院診斷證明書
    、B 車之行車紀錄器錄影光碟檔案及本院勘驗筆錄暨截圖各
    1 份、A 車之車損照片14張、B 車之車損照片13張在卷可稽
    （警卷第9 頁、第15頁至第19頁、第25頁至第51頁、第63頁
    、第73頁證物袋內，本院卷第41頁至第54頁），堪認被告此
    部分之供述與事實相符，堪以採信。
　㈢又查，本件車禍事故路段，係劃設有2 快車道、1 機慢車優
    先車道之同向3 車道路段，有前引道路交通事故現場圖及本
    院勘驗筆錄各1 份存卷可按（警卷第15頁，本院卷第44頁至
    第54頁）。而按汽車在同向2 車道以上之道路變換車道時，
    應讓直行車先行，並注意安全距離，道路交通安全規則第98
    條第1 項第6 款定有明文。查被告考領有普通大貨車駕駛執
    照，有其證號查詢汽車駕駛人資料1 份存卷可考（警卷第61
    頁），本應對上開行車規則知之甚詳，而依當時天候晴、日
    間自然光線、柏油路面乾燥無缺陷、無障礙物、視距良好等
    客觀情形，足認並無不能注意之情事，詎被告自外側快車道
    變換車道至機慢車優先車道之際，竟疏未讓直行車先行，亦
    未保持安全距離，驟然向右偏駛進入機慢車優先車道，致同
    向駕駛B 車沿機慢車優先車道直行駛來之告訴人，見狀閃避
    不及，A 車之右前車門因此擦撞B 車之左側車身，並致告訴
    人受有前揭傷害，堪認被告對於本案車禍事故之發生確有過
    失，且與告訴人所受傷勢具有因果關係甚明。又本件經送請
    臺南市車輛行車事故鑑定委員會鑑定，結果亦認：被告駕駛
    自小客車，變換車道未讓直行車先行，為肇事原因；告訴人
    無肇事因素等情，有臺南市車輛行車事故鑑定委員會南鑑00
    00000案鑑定意見書1 份在卷可按（偵卷第35頁至第36頁）
    ，益徵被告就本件車禍事故之發生，確有過失無訛。
　㈣被告主觀上確有肇事逃逸之未必故意：
　⒈按刑法第185 條之4 之肇事逃逸罪此項故意之犯罪型態，包
    括直接故意與未必故意，所謂直接故意，係指駕車肇事因而
    已知悉發生使人受傷或死亡之結果，如仍決意駕車逃離現場
    ，即係直接故意；而未必故意，係指駕車肇事因而已知悉發
    生使人受傷害或死亡之結果，縱令有人死傷亦無所謂，仍決
    意駕車逃逸，即為有肇事逃逸之未必故意。
　⒉經查，依前引告訴人提出之行車紀錄器錄影光碟檔案及本院
    勘驗筆錄暨截圖所示，被告原駕駛A 車行駛於外側快車道（
    本院卷第41頁至第42頁），嗣於畫面顯示時間（下同）14：
    18：42時，顯示右轉方向燈後，緩慢向右駛入機慢車優先車
    道，告訴人駕駛之B 車並因此減速行駛於A 車之後（本院卷
    第43頁至第45頁），嗣A 車向前直行行駛未久，又於14：18
    ：48時，顯示左轉方向燈，向左駛入外側快車道（本院卷第
    46頁至第48頁），旋又於14：18：51時，未顯示右轉方向燈
    ，右前車頭驟然向右偏駛進入機慢車優先車道，而與告訴人
    駕駛之B 車發生碰撞（本院卷第49頁至第50頁），碰撞時，
    B 車係位在A 車之右前側（本院卷第50頁），佐以前引A 車
    、B 車之車損照片所示，A 車之右前側車身處之烤漆，以及
    B 車之左前側車身，均有因擦撞而磨損之痕跡（警卷第27頁
    、第43頁），基此可知，本件車禍事故係由A 車之右前側車
    身擦撞B 車之左側車身所致，依碰撞時2 車之相對位置以觀
    ，告訴人駕駛之B 車位在被告駕駛之A 車之右前側，以被告
    當時向右偏駛之方向，告訴人駕駛之B 車應在被告正常視線
    所能及之範圍內，被告對於本件碰撞事故之發生，應有所知
    悉。
　⒊又依前揭勘驗筆錄暨截圖可知，於本件碰撞事故發生時，確
    有發出碰撞之聲響，且依B 車行車紀錄器攝影鏡頭因碰撞而
    產生之晃動幅度可知，碰撞之力道非微，一般知覺正常之人
    ，均可感受上開碰撞造成之搖晃。況B 車於碰撞後，仍向前
    行駛，嗣經碰撞產生阻力而減速停止，而A 車於碰撞之際，
    甫自外側快車道駛入機慢車優先車道（即B 車鏡頭所出現之
    A 車右前側車頭），然於碰撞後，A 車並未出現在錄影畫面
    中，嗣與碰撞事故發生間隔3 秒至4 秒後，始重新出現於錄
    影畫面中，並行駛於外側快車道（本院卷第48頁至第52頁）
    ，顯非A 車原先欲向右駛入機慢車優先車道之行進軌跡，足
    徵A 車車頭原向右偏駛進入機慢車優先車道，於碰撞事故後
    ，旋因有所知覺，而減速並再次變換車道，向左偏回外側快
    車道行駛。綜上，依A 車於碰撞後減速及向左偏駛之行進方
    向可知，B 車上開因碰撞發生搖晃及隨後減速、停止之情形
    ，亦發生在被告正面視線所及之範圍，被告並可聽聞碰撞聲
    響及察覺A 車因碰撞造成之搖晃，且被告於碰撞之際，A 車
    僅右前車頭駛入機慢車優先車道，倘被告不知已發生碰撞，
    衡情應依其原先向右偏駛變換車道之意思，繼續行駛至A 車
    全部進入機慢車優先車道後，沿機慢車優先車道行駛，殆無
    於碰撞後立即減速並向左偏回外側快車道行駛之理，是自其
    上開肇事後之駕駛行為可知，被告對於本件碰撞事故之發生
    ，顯已有所知悉。
　⒋又B 車之左前車頭處，因本件碰撞事故，留有大面積之擦撞
    痕跡，有前引B 車之車損照片在卷可查（警卷第27頁），佐
    以本件碰撞之力道非微乙節，如同前述，堪認被告應能預見
    本件碰撞事故極有可能造成駕駛B 車之告訴人因而受有輕重
    不等之傷害，竟未採取救護措施或通報警察機關到場處理，
    逕自駕駛A 車逃逸，堪認被告主觀上係認縱有人因其過失駕
    駛行為受有傷害，亦無意停留現場而逕行駕車逃逸，自具有
    肇事逃逸之未必故意甚明。
　⒌被告固以前詞置辯，惟查，本件車禍事故係由A 車之右前側
    車身擦撞B 車之左側車身所致，非如被告所辯係告訴人自後
    方與被告發生碰撞，業如前述。且本件碰撞之力道非微，B 
    車亦因碰撞發生搖晃，嗣有減速、停止之情形，均發生在被
    告正面視線所及之範圍內，亦如前述，縱被告未能聽見碰撞
    聲響，亦可自視線所見及身體所感之震動情形，知悉本件事
    故之發生。是被告所為辯解，均核與前述客觀證據所示情形
    不符，不足採信。
　㈤綜上所述，本件事證明確，被告犯行洵堪認定，且所為辯解
    均不足採信，應予依法論科。
二、論罪科刑：
  ㈠核被告所為，係犯刑法第185 條之4 之駕駛動力交通工具肇
    事致人傷而逃逸罪。至司法院釋字第777 號解釋意旨固謂：
    非因駕駛人之故意或過失所致事故之情形是否構成刑法第18
    5 條之4 所規定之「肇事」，尚非一般受規範者所得理解或
    預見，於此範圍內，其文義有違法律明確性原則，此違反部
    分應自該解釋公布之日起失其效力；然依該解釋意旨，刑法
    第185 條之4 就「駕駛人因故意或過失肇致事故」致人傷亡
    而逃逸之處罰部分，因無前述不明確之情形，即仍屬現行有
    效之法律。本案被告對於本件交通事故之發生確有過失，且
    其過失責任明確，並無不明確之情形，已如前述，自非屬司
    法院釋字第777 號解釋所指因「肇事」文義有違法律明確性
    原則而失其效力之範圍，仍有刑法第185 條之4 規定之適用
    ，附此敘明。
  ㈡次按刑法第59條之酌量減輕其刑，係於犯罪之情狀，在客觀
    上足以引起一般同情，認為即予宣告法定低度刑期，猶嫌過
    重者，有其適用。經查本件被告所犯刑法第185 條之4 肇事
    致人傷害逃逸罪，其法定刑為1 年以上7 年以下有期徒刑，
    而衡諸被告在肇生本件車禍後，未停留於現場或採取其他救
    護必要措施即駕駛汽車逃離，固有不該，惟告訴人因本件車
    禍事故所受之手肘、膝部挫傷等傷害，傷勢並非極為嚴重，
    且於事故後，旋即自行就醫治療，有前引臺南市立醫院診斷
    證明書診斷證明書1 份所載急診到院時間可參，足認未因被
    告肇事逃逸行為而受有更大損害。參以被告於事發後即與告
    訴人達成調解，並依調解所定條件履行完畢，經告訴人具狀
    撤回過失傷害之告訴，並於偵訊中表達不欲追究被告肇事逃
    逸之責任等語（偵卷第18頁），有告訴人提出之和解書、請
    求撤回告訴狀各1 份在卷可查（偵卷第25頁、第27頁），足
    認被告存有悔悟及彌補過錯之意，復參酌告訴人所受傷勢，
    相較於其他肇事逃逸之行為人，肇事致人受傷傷勢嚴重、犯
    罪後否認犯行、拒絕賠償被害人者而言，被告犯罪情節實為
    較輕，倘就被告肇事逃逸犯行部分論以法定最低刑度有期徒
    刑1 年，確屬情輕法重，客觀上足以引起社會一般人之同情
    ，縱宣告法定最低度之刑猶嫌過重，爰依司法院大法官釋字
    第777 號意旨及依刑法第59條規定酌減其刑。至司法院釋字
    第777 號解釋意旨雖另認：102 年修正公布之刑法第185 條
    之4 規定，一律以1 年以上7 年以下有期徒刑為其法定刑，
    致對犯罪情節輕微者無從為易科罰金之宣告，對此等情節輕
    微個案構成顯然過苛之處罰，於此範圍內，不符憲法罪刑相
    當原則，與憲法第23條比例原則有違；此違反部分，應自該
    解釋公布之日起，至遲於屆滿2 年時，失其效力。但本院審
    酌相關情節後，已依刑法第59條規定酌減被告刑度，尚無前
    揭解釋意旨所指對情節輕微個案構成顯然過苛處罰之情形，
    自仍應依法予以判決，併此指明。
  ㈢爰以行為人之責任為基礎，審酌被告於本件事故路段未謹慎
    駕車，因其疏未注意、驟然變換車道之過失行為，致生碰撞
    事故，造成告訴人受傷，詎被告知悉事故之發生及告訴人可
    能因此受有傷害之情形，竟未停留在現場協助處理傷患或報
    警前來處理，亦未留下姓名或任何聯絡方式，即逕行駕車離
    開肇事現場，違反救護義務，所為實不足取。復衡酌告訴人
    所受傷勢程度，及被告犯後否認犯行，未見認錯悔悟之情，
    態度難認良好。惟念被告就告訴人所受損害部分，已與告訴
    人達成和解並履行完畢，如前所述，且被告前無因道路交通
    之公共危險或過失傷害等類案件，經法院論罪科刑之紀錄，
    有臺灣高等法院被告前案紀錄表1 份附卷可參（本院卷第75
    頁至第76頁），素行尚可，暨被告於本院審理中自承為國中
    肄業之智識程度，已婚（配偶已歿）、育有2 名子女（均已
    成年）、目前獨居、擔任股份有限公司總經理、每月收入約
    新臺幣10萬元之家庭生活及經濟狀況（本院卷第73頁）等一
    切情狀，量處如主文所示之刑。
據上論斷，依刑事訴訟法第299 條第1 項前段，刑法第185 條之
4 、第59條，判決如主文。
本案經檢察官吳惠娟提起公訴，由檢察官謝欣如到庭執行職務。
中　　華　　民　　國　　110 　年　　3 　　月　　2 　　日
                  刑事第九庭  審判長法  官 梁淑美
                                    法  官 鍾邦久
                                    法  官 陳品謙
以上正本證明與原本無異。
如不服本判決應於收受本判決後20日內向本院提出上訴書狀，並
應敘述具體理由。其未敘述上訴理由者，應於上訴期間屆滿後20
日內向本院補提理由書狀（均須按他造當事人之人數附繕本）「
切勿逕送上級法院」。 
 　　　　　　　　　　　　　　　　　 書記官 趙建舜
中　　華　　民　　國　　110 　年　　3 　　月　　2 　　日
附錄本案論罪科刑法條：
中華民國刑法第185 條之4
駕駛動力交通工具肇事，致人死傷而逃逸者，處1 年以上7 年以
下有期徒刑。